最高法院刑事判決　　　　　　　　　　　　　　　八十六年度台上字第三二七三號
　　上　 訴　 人　台灣高等法院檢察署檢察官
　　上訴人即被告　甲○○　男
　　被　　　　告　乙○○　男
　　　　　　　　　　　　　居台北市○○路四四三巷六十號三樓
右上訴人等因被告等傷害致人於死案件，不服台灣高等法院中華民國八十六年一月三
十一日第二審判決（八十五年度上訴字第四四五七號，起訴案號：台灣台北地方法院
檢察署八十四年度偵字第二七二七八號），提起上訴，本院判決如左：
    主  文
原判決撤銷，發回台灣高等法院。
    理  由
本件原判決撤銷第一審論處上訴人即被告甲○○及被告乙○○共同傷害人之身體，因
而致人於死罪刑之不當判決，改判仍論處被告甲○○傷害人之身體，因而致人於死之
罪刑，另就被告乙○○被訴應共負傷害致人於死罪責部分諭知公訴不受理之判決，固
非無見。
惟查：(一)按刑法第二百七十七條第二項傷害致人於死之罪，係因犯罪致發生一定結果
而為加重其刑之規定，即一般所謂之加重結果犯。又加重結果犯，固係以行為人能預
見其結果之發生為要件，然此之所謂能預見乃指客觀之情形而言，與主觀上有無預見
之情形不同，若主觀上有預見，而結果之發生又不違背其本意，則屬故意之範疇。本
件原判決理由乙－二內既認定被告乙○○參與圍毆被害人李勝章並造成傷害，應負共
同傷害罪責，而依卷內台灣台北地方法院檢察署驗斷書，及台灣高等法院檢察署法醫
中心高檢醫鑑字第八五二號鑑定書（見相字第一一四二號卷第三十九至四十五頁、
第五○至五十八頁）之載示，被害人李勝章係受有左面部二公分圓形、上口唇左側部
二公分×一公分圓形、右面頰部五公分×一‧五公分、右頭頂部一公分圓形併發皮下
血腫六公分×四公分、右肩部一－二公分圓形、兩膝蓋一公分圓形等多發挫創傷各一
處，右臂及肘內側部八公分×一公分四處、六公分×一公分一處、左內肘內外側部六
公分×○‧五公分一處等之多發性擦創傷，嗣經送醫急救，終因右顳枕部遭鈍器重擊
，致蜘蛛膜下腔出血，而不治死亡。衡之常情，得否謂非與被告等之行毆有因果關係
，已不無商榷之餘地。尤以被害人所受致命之傷，縱有如原判決所乃因在圍毆混亂
中，由共同被告甲○○突持現場之籐椅獨砸被害人之頭部，致被害人右側顳枕部內蜘
蛛膜下腔出血所引起非虛，然其傷害既在犯罪共同意思範圍內，又得否謂在客觀上非
被告乙○○所能預見，而毋庸與被告甲○○同負傷害致人於死之正犯責任，更屬可議
。實情究竟若何﹖迄欠明瞭，致本院無從為法律上之判斷，自仍有待再深入徹查剖析
釐清之必要。原審未就此傷害致人於死之加重結果犯法則適用事項詳查究明前，率認
事出突然，顯非被告乙○○所能預見，難令其負傷害致人於死刑責，並逕以被告乙○
○涉犯共同傷害部分未據合法告訴，而為此部分諭知公訴不受理之判決，殊嫌速斷，
尚不足以昭折服，且亦有證據調查未盡之違誤。(二)次按審理事實之法院，對於案內一
切證據，除認為不必要者外，均應詳為調查，期能發現真實，苟與待證事實有重要關
係，在客觀上認為應行調查之證據，而未依法加以調查，即與證據未經調查無異，仍
難遽為被告有利或不利之認定。本件原判決認定被告甲○○與乙○○、曹德修於民國
八十四年十一月廿六日晚上偕同朋友男女多人，同至台北市○○路○段金樹藤ＫＴＶ
歌唱，同日晚間廿三時三十分許，乙○○在台北市○○路二號金樹藤ＫＴＶ前走廊，
因見當晚於前開ＫＴＶ中方曾會面之李勝章手拿行動電話，對著與其等一起至該處唱
歌之張依倩揮舞，並大聲吼罵，乃誤認李勝章在毆打張依倩，未明究理，頓萌生傷害
李勝章之故意，先出手毆打李勝章，嗣與乙○○同至該ＫＴＶ歌唱之甲○○、曹德修
聞聲亦走出店內，見狀亦基於共同傷害之犯意，聯合以手、腳毆打踹踏李勝章面部及
身體各處等情，於判決理由內明係以甲○○、乙○○、曹德修及證人韋海倫、陳君
婷、林連等人於警訊及偵審中之供述為據。但查依卷內相關筆錄資料之載示，上揭時
地參與行毆被害人李勝章成傷之共犯人數究有幾人﹖被告乙○○或稱只有甲○○一人
（見偵卷第七頁正面），或稱伊與甲○○及曹德修三人（見偵卷第一○二頁反面），
或稱只有伊及甲○○二人（見一審卷第二十九頁正面）；被告甲○○或稱看到乙○○
、曹德修及另三名不認識之男子等五人踢打被害人（見偵卷第十頁反面至十一頁正面
），或稱：我看到一群人打被害人，曹德修也有打（見偵卷第九十五頁反面），或稱
：乙○○及不認識之陌生男子行毆（見一審卷第二十九頁正面）；證人陳君婷（美加
者）或稱李勝章遭約五、六個人毆打（見偵卷第二十四頁正面），或稱當時只有乙○
○、甲○○二人打被害人（見偵卷第一二○頁反面）；證人韋海倫稱：我看到甲○○
拿椅子很用力砸被害人，我沒有看到曹德修打人（見偵卷第一二○頁反面），證人林
連證稱是否打架我不清楚……圍著一群人中有乙○○在其中，甲○○到紅柱旁提起一
張椅子……（見一審卷第一七九頁反面）。參以曹德修否認參與圍毆（見一審卷第三
十六至三十七頁），另證人張依倩亦僅證稱伊只知毆打李勝章之人為一胖一瘦兩名男
子（見偵卷第十五頁），顯見彼等就參與圍毆李勝章計有幾人之供述歧異不一，究竟
何者為是﹖殊欠明瞭。原審就此攸關判斷共犯人數法則適用事項未予詳查究明，且又
未詳述其所憑認定共同傷害被害人計為被告乙○○、甲○○及曹德修三人之依據何在
﹖已不無證據上理由矛盾及判決理由欠備之誤失。況依原判決認定之事實，李勝章致
命之傷為右側顳枕部遭鈍器重擊而非頭頂部，而李勝章頭部之傷既緣自被告甲○○持
籐椅砸打一下所致，惟其右側枕部之傷，一審檢察官督同法醫相驗時未及發現（見相
字第一四二號卷第四十頁反面），及至台灣高等法院檢察署法醫中心解剖屍體時始行
查覺（見同相卷第五十四頁）。可見李勝章右側顳枕部之傷，得否謂非係遭被告等毆
打踢踹所致，亦殊非無疑。被告甲○○於八十六年一月八日具狀聲請再函詢台灣高等
法院檢察署法醫中心查明如穿皮鞋踢踹人之右側顳枕部可否致人於死，以及李勝章之
死因是否與腳踢踹其右側枕部有關，藉資判斷李勝章之死亡是否係其獨力持籐椅砸打
頭部所致而與被告乙○○無涉，及證明上述曹德修、乙○○、韋海倫、陳君婷、張依
倩等人之證言是否實在云云，自非全然無據。原審未就此詳加調查剖析釐清，徒以核
無再鑑定及傳訊之必要乙語帶過，其採證之運用核與論理法則難謂無違，且亦不無證
據調查未盡之違法。檢察官及被告甲○○上訴意旨各自指摘原判決不當，非無理由，
應認有撤銷發回更審之原因。
據上論結，應依刑事訴訟法第三百九十七條、第四百零一條，判決如主文。
中      華      民      國    八十六    年      五      月     三十     日
                              最高法院刑事第九庭
                                  審判長法官  謝  家  鶴
                                        法官  羅  一  宇
                                        法官  吳  昭  瑩
                                        法官  花  滿  堂
                                        法官  陳  世  淙
      右正本證明與原本無異
                                              書  記  官
中      華      民      國    八十六    年      六      月      十      日
                                                                      Ｋ
